臺灣臺中地方法院民事判決
110年度簡字第95號
原      告  賴芷妍
原      告  張文華
原      告  賴美芳
上列3人共同訴訟代理人  
            蘇文俊  律師
複  代理人  林淇羨  律師
被      告  臺中汽車客運股份有限公司

法定代理人  李博文
被      告  謝特澧
上列2人共同訴訟代理人
            蔣志明  律師
複  代理人  楊榮富  律師
上列當事人間損害賠償事件，本院於民國110年9月9日言詞辯論
終結，判決如下：
    主      文
被告應連帶給付原告賴芷妍新臺幣714224元，及被告臺中汽車客
運股份有限公司自民國109年9月24日起、被告謝特澧自民國109
年9月25日起，均至清償日止，按年息5%計算之利息。
被告應連帶給付原告張文華新臺幣0000000元，及被告臺中汽車
客運股份有限公司自民國109年9月24日起、被告謝特澧自民國10
9年9月25日起，均至清償日止，按年息5%計算之利息。
被告應連帶給付原告賴美芳新臺幣0000000元，及被告臺中汽車
客運股份有限公司自民國109年9月24日起、被告謝特澧自民國10
9年9月25日起，均至清償日止，按年息5%計算之利息。
原告其餘之訴及假執行之聲請均駁回。
訴訟費用由被告連帶負擔1/2，餘由原告賴芷妍負擔。
本判決第一項於原告賴芷妍以新臺幣24萬元為被告供擔保後，得
假執行。但被告如以新臺幣714224元或等值臺灣銀行無記名可轉
讓定期存單為原告賴芷妍預供擔保，得免為假執行。
本判決第二項於原告張文華以新臺幣61萬元為被告供擔保後，得
假執行。但被告如以新臺幣0000000元或等值臺灣銀行無記名可
轉讓定期存單為原告張文華預供擔保，得免為假執行。
本判決第三項於原告賴美芳以新臺幣67萬元為被告供擔保後，得
假執行。但被告如以新臺幣0000000元或等值臺灣銀行無記名可
轉讓定期存單為原告賴美芳預供擔保，得免為假執行。
    事實及理由
壹、程序方面：
一、民事訴訟法第427條第2項於民國(下同)110年1月20日經總  
    統令公布修正第11款，新增本於道路交通事故有所請求而  
    涉訟之事件，不問其標的金額或價額一律適用簡易程序，  
    並於公布後二日即110年1月22日起施行。上開公告施行後  
    ，於修正前已繫屬之事件，其法院管轄權及審理程序，未  
    經終局裁判者，適用修正後之規定，曾經終局裁判者，則  
    適用修正前之規定，民事訴訟法施行法亦增訂第4條之1之  
    規定。本件核屬本於道路交通事故之請求，其訴訟標的金  
    額逾新臺幣(下同)50萬元，原應適用通常程序處理，然依  
    修正後之民事訴訟法第427條第2項第11款規定，不問其標  
    的金額或價額一律依簡易訴訟程序辦理，是本件雖於修正  
    前已繫屬於本院，於修正後尚未經終局裁判，則依修正之  
    民事訴訟法施行法第4條之1第1款規定，由本院逕依簡易訴 
     訟程序為裁判。
二、因犯罪而受損害之人，固得依刑事訴訟法第487條第1項之  
    規定於刑事訴訟程序附帶提起民事訴訟，對被告及依民法  
    負賠償責任之人請求回復其損害，惟該附帶民事訴訟，必  
    限於被訴之犯罪事實所生之損害者，始得提起之。查被告謝
    特澧因本件過失致死案件，經本院於109年11月25日以109年
    度交訴字第222號刑事判決(下稱系爭判決)判處有期徒刑10
    月確定，經本院依職權調閱系爭判決卷證查對無訛，該案並
    不及於「毀損」之事實(過失毀損，刑法無處罰明文)，是原
    告就機車之損害，本不得於刑事訴訟程序附帶提起民事訴訟
    請求賠償；惟刑事附帶民事訴訟經移送民事庭後，應適用民
    事訴訟法之規定，刑事訴訟法第490條定有明文。又訴狀送
    達後，原告不得將原訴變更或追加他訴，但請求之基礎事實
    同一者，不在此限，民事訴訟法第255條第1項第2款亦有規
    定。原告於刑事附帶民事訴訟經裁定移送本院審理期間，依
    侵權行為法律關係追加請求機車修繕費用之損害賠償，並依
    法繳納裁判費，先後請求之基礎事實同一，依前揭規定，應
    予准許。被告辯稱：機車修理費用，不得於本件訴訟主張云
    云，不足採信。
貳、實體方面：
一、原告主張：被告謝特澧於109年4月12日20時42分許，駕駛被
    告臺中汽車客運股份有限公司(下稱臺中客運公司)所有車牌
    號碼00-0000號營業大客車，沿臺中市北屯區崇德二路由南
    往北方向行駛，行經崇德二路與天津路4段交岔路口時，應
    注意車前狀況，並隨時採取必要之安全措施，而依當時天候
    晴、夜間有照明、柏油路面乾燥無缺陷、無障礙物、視距良
    好，並無不能注意之情事，竟疏未注意前方路況而貿然前行
    ，追撞前方等停紅燈被害人張秀慧所有並騎乘之車牌號碼00
    0-0000號普通重型機車(下稱系爭機車)，致張秀慧人車倒地
    ，張秀慧受有多重器官損傷、頭胸腹部鈍挫傷等傷害，經送
    往中國醫藥大學附設醫院急救，仍於同日21時18分不治死亡
    ，爰請求被告連帶賠償原告賴芷妍支出喪葬費702350元、系
    爭機車修理費55150元；連帶賠償原告張文華扶養費0000000
    元、精神慰撫金300萬元；連帶賠償原告賴美芳扶養費00000
    00元、精神慰撫金300萬元，以上合計0000000元，及自起訴
    狀繕本送達翌日起至清償日止，按年息5%計算之利息，並陳
    明願供擔保，請准宣告假執行。
二、被告則以：目前民間喪葬費約為20萬元至30萬元，原告主張
    喪葬費用高達700350元，顯然過高，應以30萬元為適當。又
    原告張文華、賴美芳除被害人張秀慧外，尚有3名子女，故
    被害人苟應對原告張文華、賴美芳負擔扶養費之分擔比例為
    1/5，而非原告主張之1/4，且原告加計非消費性支出作為扶
    養費之計算基礎，自屬無據。原告2人各請求300萬元之精神
    慰撫金，顯然過高，應以每人100萬元為適當。另原告已領
    取200萬元強制汽車責任保險金，應予以扣除等語置辯，請
    求駁回原告之訴及假執行之聲請，並陳明如受不利判決，願
    以現金或等值臺灣銀行無記名可轉讓定期存單供擔保，請准
    宣告免為假執行。
三、因故意或過失，不法侵害他人之權利者，負損害賠償責任；
　　不法侵害他人致死者，對於支出醫療及增加生活上需要之費
　　用或殯葬費之人，亦應負損害賠償責任；被害人對於第三人
　　負有法定扶養義務者，加害人對於該第三人亦應負損害賠償
　　責任；不法侵害他人致死者，被害人之父、母、子、女及配
　　偶，雖非財產上之損害，亦得請求賠償相當之金額；受僱人
　　因執行職務，不法侵害他人之權利者，由僱用人與行為人連
    帶負損害賠償責任。民法第184條第1項前段、第192條第1項
    、第2項及第194條、第188條第1項前段分別定有明文。經查
    ，被告謝特澧駕駛被告臺中客運公司所有車輛，因本件車禍
    造成被害人張秀慧死亡及系爭機車受損之事實，業據原告提
    出檢察官起訴書、伸冠機車行維修工作單(下稱系爭工作單)
    等件為證。而被告謝特澧因本件過失致死案件，經系爭判決
    判處有期徒刑10月確定，經本院依職權調閱系爭判決卷證查
    對無訛，復為被告所不爭執，依上開規定，被告臺中客運公
    司自應就原告所受損害，與被告謝特澧連帶負賠償責任。茲
    就原告請求之金額，是否應予准許，分述如下：
  ㈠原告賴芷妍部分：
  ⒈喪葬費部分：
    原告賴芷妍主張被害人張秀慧死亡，支出殯葬費702350之事
    實，業據其提出育成生命生命禮儀公司禮儀訂購單、臺中市
    生命禮儀管理處使用規費收據、塔位收據等件為證，核屬必
    要之支出，則原告賴芷妍請求被告連帶賠償其所支出之殯葬
    費702350元，為有理由，應予准許。被告抗辯喪葬費用應以
    30萬元為適當，不足採信。
　⒉系爭機車修理費部分：
　　原告賴芷妍主張被害人張秀慧死亡，支出系爭機車修理費55
    150元之事實，固據其提出系爭工作單為證。惟請求賠償物
    被毀損所減少之價值，得以修護費用為估價標準，但以必要
    者為限，例如修理材料費以新品換舊品應予折舊(參照最高
    法院77年第9次民事庭會議)。而依行政院所頒佈固定資產耐
    用年數表第二類第三項規定，機車之耐用年數為3年，依定
    率遞減法每年折舊應為536/1000。系爭機車為被害人張秀慧
    所有，於107年5月出廠，有原告所提系爭機車行照在卷可稽
    。至發生車損之109年4月12日共計2年(依營利事業所得稅結
    算申報查核準則，提列折舊以一年為計算單位，其使用期間
    未滿一年者，按實際使用月數相當於全年之比例計算之，不
    滿一月者，以月計），依系爭工作單所載，系爭機車修理費
    用合計為55150元，均為更換零件，依上開說明，扣除折舊
    額後應為11874元(計算式詳如附表，小數點以下四捨五入）
    。
　⒊綜上所述，原告賴芷妍可請求被告連帶賠償之金額為702350
    元、系爭機車修理費用11874元，合計714224元。
  ㈡原告張文華、賴美芳部分：
  ⒈扶養費部分：
  ⑴直系血親間互負扶養義務；負扶養義務者有數人時，應依左
    列順序定其履行義務之人：⑴直系血親卑親屬。受扶養權利
    者，以不能維持生活而無謀生能力者為限。前項無謀生能力
    之限制，於直系血親尊親屬，不適用之。又夫妻互負扶養之
    義務，其負扶養義務之順序與直系血親卑親屬同，其受扶養
    權利之順序與直系血親尊親屬同，民法第1114條第1款、第1
    115條第1項第1款、第1117條、第1116條之1分別定有明文。
    原告張文華、賴美芳為被害人張秀慧之父母，分別於57年3
    月30日及60年5月1日生，其等尚育有原告賴芷妍及張皓閔，
    有其等全戶戶籍資料查詢結果在卷可稽。原告張文華、賴美
    芳於109年4月12日被害人張秀慧死亡時分別為52歲、48歲，
    客觀上應認仍有工作能力，另參酌勞動基準法第54條第1項
    第1款年滿65歲得強制退休之規定，應認原告張文華、賴美
    芳於年滿65歲即原告張文華於122年3月30日，原告賴美芳於
    125年5月1日之後，始有請求被害人張秀慧扶養之權利。是
    原告張文華、賴美芳於上述得請求扶養費時起，其等扶養義
    務人，除被害人張秀慧外，尚有配偶及2名子女，被害人張
    秀慧對原告張文華、賴美芳之扶養義務為1/5，被告抗辯被
    害人張秀智對原告張文華、賴美芳負擔扶養費之分擔比例為
    1/5，而非原告主張之1/4，即屬有據。
  ⑵扶養之程度，應按受扶養權利者之需，與負扶養義務者之經
    濟能力及身分定之，民法第1119條亦有明文。參諸行政院主
    計處主計局中部辦公室，就國人平均每戶家庭收支製作之「
    家庭收支調查報告統計表」，經核該統計表係按一般家庭
    日常生活所需之花費，依其屬「消費性」或「非消費性」分
    類，核計家庭年度消費並據以製作平均值，且該平均值係一
    般國民之平均生活消費水準，衡情當應認係維持基本生命、
    尊嚴、健康、養老及生存等實質人權所必需。故以之作為扶
    養費給付之標準，較諸所得稅法之扶養親屬寬減額，僅係斟
    酌或補助所得人有扶養親屬及國家財政支出、入之考量，而
    就其所得一部分為稅賦寬減免除者，更合乎情理且公平。從
    而本院認應依上揭行政院主計處所統計之國民每年消費支出
    ，作為本件扶養費之計算標準。被告空言抗辯僅能依消費性
    部分計算扶養費云云，應無理由。是原告張文華、賴美芳得
    請求扶養費部分，應依其等2人居住地之生活水準，即原告
    所提出之行政院主計處公布之107年度臺中市平均每人每年
　　348349元「計算式：214356(非消費性支出) ＋865525(消費
    性支出)÷3.1(平均每戶人數)＝343849(小數點以下四捨五入)
    」作為扶養費計算基準，應無不合。
  ⑶又依原告所提出之107年全國簡易生命表所示，原告張文華  
    於被害人張秀慧死亡時為52歲，其平均餘命為28.65年，原
    告張文華可受扶養年數為15.65年「計算式：28.65-(65-52)
     =15.65」；原告賴美芳於被害人張秀慧死亡時為48歲，其
    平均餘命為37.45年，原告賴美芳可受扶養年數為20.65年「
    計算式：37.45-(65-48) =20.45」，依上述行政院主計處公
    布之107年度臺中市平均每人每年348349元，並依複式霍夫
    曼法計算，扣除中間利息後，原告張文華可請求被告連帶給
    付扶養費為820768元【計算方式為：(348,349×11.00000000
    +(348,349×0.65)×(11.00000000-00.00000000))÷5=820,768
    .0000000000。其中11.00000000為年別單利5%第15年霍夫曼
    累計係數，11.00000000為年別單利5%第16年霍夫曼累計係
    數，0.65為未滿一年部分折算年數之比例(15.65[去整數得0
    .65])。採四捨五入，元以下進位】，原告賴美芳可請求被
    告連帶給付扶養費999139元【計算方式為：(348,349×14.00
    000000+(348,349×0.45)×(14.00000000-00.00000000))÷5=9
    99,139.0000000000。其中14.00000000為年別單利5%第20年
    霍夫曼累計係數，14.00000000為年別單利5%第21年霍夫曼
    累計係數，0.45為未滿一年部分折算年數之比例(20.45[去
    整數得0.45])。採四捨五入，元以下進位】。
  ⒉精神慰撫金部分： 
    慰藉金之賠償須以人格權遭遇侵害，使精神上受有痛苦為必
    要，其核給之標準固與財產上損害之計算不同，然非不可斟
    酌雙方身分資力與加害程度，及其他各種情形核定相當之數
    額(最高法院51年台上字第2223號判例意旨)。本院審酌原告
　　本院審酌原告張文華、賴美芳驟然喪女，精神上之痛苦至鉅
    ，而原告張文華107年度、108年度無所得資料，名下財產總
    額59484元；原告賴美芳107年度所得45400元、108年度所得
    103160元；被告謝特澧108年度所得699156、109年度所得
　　291140元，名下財產總額0000000元，有本院依職權調閱兩
    造稅務電子閘門財產所得調件明細表附卷可稽，因認原告請
    求被告連帶賠償精神慰撫金各200萬元為適當。
  ⒊強制險保險金部分：
    保險人依本法規定給付之保險金，視為加害人或被保險人損
    害賠償金額之一部分；加害人或被保險人受賠償請求時，得
    扣除之，強制汽車責任保險法第30條定有明文。被告抗辯原
    告張文華、賴美芳於本件車禍後，領取強制汽車責任保險金
    200萬元之事實，業據其提出理賠資料在卷可稽，依上開規
    定，於原告張文華、賴美芳得請求賠償之金額中，自應扣除
    上揭已領取之強制汽車責任險理賠金，故於原告張文華、賴
    美芳得請求賠償之金額中應各扣除100萬元。
　⒋綜上所述，原告張文華可請求被告連帶賠償之金額為扶養費8
    20768元、精神慰撫金200萬元，扣除已領取強制汽車責任保
    險金100萬元後，合計為0000000元。原告賴美芳可請求被告
    連帶賠償之金額為扶養費999139元、精神慰撫金200萬元，
    扣除已領取領取強制汽車責任保險金100萬元後，合計為000
    0000元。
五、綜上所述，原告依侵權行為之法律關係，請求被告連帶給付
    原告賴芷妍714224元、連帶給付原告張文華0000000元、連
    帶給付原告賴美芳0000000元，及均自起訴狀繕本送達翌日
    即被告臺中客運公司自109年9月24日起、被告謝特澧自109
    年9月25日起，均至清償日止，按年息5%計算之法定遲延利
    息之範圍內，洵屬正當，應予准許。逾此範圍之請求，於法
    無據，應予駁回。
六、本件事證已臻明確，兩造其餘攻擊防禦方法或舉證，經審酌
    後，認與判決結果不生影響，爰不逐一論列，併此敘明。
七、兩造均陳明願供擔保聲請宣告假執行及免為假執行，就原告
    勝訴部分，核無不合，爰各酌定相當擔保金額准許之。
八、訴訟費用負擔之依據：民事訴訟法第79條、第85條第2項、
    第3項。
中　　華　　民　　國　　110 　年　　10　　月　　21　　日
                  民事第三庭  法  官  劉正中
以上為正本係照原本作成。
如不服本判決，應於判決正本送達後20日內，向本院提出上訴狀
並表明上訴理由(須附繕本)，如委任律師提起上訴者，應一併繳
納上訴審裁判費。
中　　華　　民　　國　　110 　年　　10　　月　　21　　日
                              書記官  吳克雯
附表
┌────────┬─────────┐
│折  舊  時  間  │計      算      式│
├────────┼─────────┤
│第1年折舊值     │55150×0.536=29560 │
│第1年折舊後價值 │00000-00000=25590 │
│第2年折舊值     │25590×0.536=13716 │
│第2年折舊後價值 │00000-00000=11874 │
└────────┴─────────┘